【裁判字號】    92,訴,492
【裁判日期】    920523
【裁判案由】    違反台灣地區與大陸地區人民關係條例等
【裁判全文】
臺灣臺中地方法院刑事判決                          九十二年度訴字第四九二號
    公  訴  人  臺灣臺中地方法院檢察署檢察官
    被      告  乙○○
                甲○○
右列被告因違反臺灣地區與大陸地區人民關係條例等案件，經檢察官提起公訴（九十
一年度偵字第八六九○號），本院判決如左：
    主  文
乙○○共同連續違反不得使大陸地區人民非法進入臺灣地區之規定，累犯，處有期徒
刑伍月，如易科罰金，以佰元折算壹日。扣案之如附表內容所示之物，均沒收。
甲○○共同連續違反不得使大陸地區人民非法進入臺灣地區之規定，處有期徒刑肆月
，如易科罰金，以佰元折算壹日；緩刑貳年。扣案之如附表內容所示之物，均沒收
。
    事  實
一、乙○○曾於民國八十五年間因妨害家庭案件，經臺灣高等法院臺中分院判處有期
    徒刑三月確定，於八十六年八月二十八日執行完畢，猶不知悔改；復於八十八年
    間，為使大陸地區男子非法入境臺灣從事非法打工而從中賺取佣金，竟與真實姓
    名年籍不詳綽號「阿輝」之成年男子（下稱「阿輝」）及其亦為大陸人民之配偶
    夏仁劍（由檢察官另案偵辦中），基於共同之犯意聯絡，由乙○○代為尋來亦有
    前揭犯意聯絡之甲○○，約定若甲○○與大陸男子辦理假結婚而使大陸男子順利
    進入台灣，則甲○○可獲得新臺幣（下同）十萬元之報酬，乙○○則可獲得四萬
    五千元，渠四人即共同基於使大陸地區人民非法進入臺灣地區及行使使公務員登
    載不實之公文書之概括犯意聯絡，進而辦理「假結婚」、「真入境」相關手續：
    由乙○○與甲○○一同前往中國大陸地區，並由甲○○於八十八年七月二十六日
    在中國大陸福建省福州市民政機關與公證處，與亦有前揭共同犯意聯絡，而無結
    婚真意之大陸地區男子鄭峰（共支付四十萬元入境費，已遣返中國大陸）辦理結
    婚登記而取得「結婚證書」與「結婚公證書」；再由乙○○陪同甲○○持前開「
    結婚公證書」向財團法人海峽交流基金會（下稱海基會）申請文書驗證獲准；於
    八十八年八月二十三日持上開「結婚公證書」及海基會出具之驗證「證明」等文
    件，至臺北縣三重市第二戶政事務所，填具「結婚登記申請書」、「換領國民身
    分證申請書」，申請辦理與鄭峰結婚之戶籍登記及甲○○國民身分證配偶欄之變
    更登記，致使該戶政事務所不知情之成年承辦公務人員，將此不實之結婚事項，
    登載於職務上所掌之公文書（即包括戶籍登記簿、戶口名簿及甲○○之國民身分
    證上記載其配偶為大陸地區男子鄭峰等），並據以核發配偶欄為鄭峰之不實登記
    之甲○○國民身分證及戶籍謄本，足以生損害於臺北縣三重市第二戶政事務所對
    於戶政資料管理之正確性；甲○○取得上開國民身分證、戶籍謄本等資料後，乙
    ○○陪同甲○○再於同日、八十九年四月二十八日至同年六月二十八日間某日、
    九十年六月十九日，連續持前開不實之國民身分證及戶籍謄本前往臺中市警察局
    第三分局東區分駐所（下稱東區分駐所）等警察局所，行使上開不實文書，並填
    具內容不實之「大陸地區人民進入臺灣地區保證書」，以配偶來台探親名義，向
    轄區警方提出申請，使不知情之成年承辦警員張舜捷等人核具證明，將「甲○○
    與鄭峰係夫妻關係」之不實事項登載於公文書即「大陸地區人民進入臺灣地區保
    證書」之簽註意見欄上，足以生損害於東區分駐所等警察局所對於保證責任之正
    確性。甲○○又於八十八年八月二十三日以後某日、八十九年間某日、九十年六
    月二十七日，持上開內容不實之「大陸地區人民進入臺灣地區保證書」、「國民
    身分證」、「戶籍謄本」等資料，委由乙○○至內政部警政署入出境管理局（下
    稱境管局），填具「大陸地區人民進入臺灣地區旅行證申請書」，以申請配偶來
    臺探親為由，連續三次申請大陸地區男子鄭峰入境臺灣，而行使上開不實文書，
    致境管局不知情之成年承辦公務員不知有偽，而於職務上所掌之公文書即中華民
    國臺灣地區旅行證（八九入出字第三三六○六九二號、九○入出字第三三六一○
    ○五一號）上登載「探親」事由之不實事項，發給大陸地區男子鄭峰之入境許可
    證。俟鄭峰取得「中華民國臺灣地區旅行證」後，即連續於八十八年十月二十八
    日、八十九年六月二十八日及九十年八月二十二日以配偶探親名義持前開登載不
    實之中華民國臺灣地區旅行證等資料向不知情之桃園中正國際機場成年驗關人員
    行使，而利用不知情之公務員所核發形式合法之不實文書，掩飾實質非法之方式
    ，非法進入臺灣地區，足以生損害於戶政機關對戶政管理及警政機關對於保證責
    任、入出境管理之正確性。鄭峰入境臺灣後，即離家至臺中縣、市及彰化縣等處
    從事非法打工。嗣後甲○○因怕東窗事發與鄭峰協議離婚並承前開犯意，於九十
    年十一月十九日共同前往臺中縣烏日鄉戶政事務所，填具離婚登記申請書據以辦
    理離婚登記，使該管公務員將此不實之事項登載於職務上所掌之公文書即戶口名
    簿、國民身分證等文件上，亦足生損害於我國戶政機關對於國民身分管理之正確
    性。嗣鄭峰因逾期居留為警查獲，經警循線追查後始知上情。
二、案經臺中縣警察局霧峰分局報請臺灣臺中地方法院檢察署檢察官偵查起訴。
    理  由
一、右揭犯罪事實，業據被告乙○○、甲○○二人於本院審理時坦承不諱，核與證人
    即甲○○之大陸配偶鄭峰於警訊中證述之情節相符；此外，本件復有甲○○與鄭
    峰之福建省福州市公證處公證書、海基會出具之證明文件、戶政事務所結婚登記
    申請書、大陸地區人民進入臺灣地區保證書、大陸地區人民進入臺灣地區旅行證
    申請書、中華民國臺灣地區旅行證、境管局出入境紀錄，甲○○之戶籍謄本等資
    料各乙份（以上均影本）附卷可稽，足見被告二人之自白與事實相符，堪信為真
    實。被告乙○○、甲○○與「阿輝」、夏仁劍、鄭峰五人間，分就上開行使使公
    務員登載不實文書犯行；被告乙○○、甲○○與「阿輝」、夏仁劍四人間就使大
    陸地區人民非法進入臺灣地區犯行，均有犯意聯絡及行為分擔甚明，從而本件事
    證明確，被告二人之犯行均堪認定。
二、按臺灣地區與大陸地區人民關係條例第七十九條第一項處罰違反同條例第十五條
    第一款所定之使大陸地區人民非法進入臺灣地區罪，凡非經合法手續進入者皆包
    含之，故使大陸地區人民以「假結婚」真入境之脫法方式，進入臺灣地區，即該
    當本罪，自不以偷渡進入者為限（最高法院八十九年度台上字第七六二０號及九
    十年度台上字第三一八○號刑事判決意旨參照）。核被告乙○○、甲○○所為，
    均係犯刑法第二百十六條、第二百十四條之行使使公務員登載不實之文書罪及臺
    灣地區與大陸地區人民關係條例第七十九條第一項、第十五條第一款之使大陸地
    區人民非法進入臺灣地區罪。被告乙○○、甲○○與「阿輝」、夏仁劍與鄭峰五
    人間，分就上開行使使公務員登載不實文書犯行；被告乙○○、甲○○與「阿輝
    」、夏仁劍四人間就使大陸地區人民非法進入臺灣地區犯行，均有犯意聯絡及行
    為分擔均為共同正犯。被告二人所犯使公務員於職務上所掌公文書登載不實之低
    度行為，應為行使之高度行為所吸收，均不另論罪。被告二人先後所為數行使使
    公務員登載不實之文書行為及使大陸地區人民非法進入臺灣地區行為，時間緊接
    ，所犯罪名相同，顯係基於概括之犯意反覆為之，為連續犯，均應依刑法第五十
    六條之規定以一罪論，並加重其刑。又被告二人所犯行使使公務員登載不實之文
    書罪與使大陸地區人民非法進入臺灣地區罪二罪間，有方法結果之關係，為牽連
    犯，應從一重之使大陸地區人民非法進入臺灣地區罪一罪處斷。另被告乙○○曾
    於因妨害家庭案件，經臺灣高等法院臺中分院判處有期徒刑三月確定，於八十六
    年八月二十八日執行完畢，此有臺灣臺中地方法院檢察署刑案資料查註紀錄表及
    臺灣高等法院被告全國前案紀錄表各一份在卷足憑，其於五年以內再犯本件有期
    徒刑以上之罪，為累犯，應依刑法第四十七條之規定，遞加重其刑。爰審酌被告
    二人以假結婚、真入境之方式使大陸人士入境臺灣，所生危害非輕，惟念被告甲
    ○○平日素行良好並無前科，被告二人犯罪之動機、目的係因貪圖小利而觸犯本
    罪，犯罪之手段平和及犯後尚能坦承犯行態度良好等一切情狀，分別量處如主文
    所示之刑，並諭知易科罰金之折算標準（另被告二人行為後刑法第四十一條業於
    九十年一月十日修正公布，同年月十二日生效，犯最重本刑為五年以下有期徒刑
    以下刑之罪而受六個月以下有期徒刑或拘役之宣告，因身體、教育、職業、家庭
    之關係或其他正當理由，執行顯有困難者，得易科罰金。比較新舊法適用之結果
    ，以新法有利被告，爰併依刑法第二條第一項前段規定，適用有利被告之修正後
    刑法第四十一條第一項前段之規定，附此敘明）。末查被告甲○○未曾受有期徒
    刑以上刑之宣告，有臺灣高等法院被告全國前案紀錄表及臺灣臺中地方法院檢察
    署刑案資料查註紀錄表在卷可稽，其因一時短於思慮，致觸犯本件犯行，經此次
    起訴審判後，當能知所警惕，信無再犯之虞，本院認為前開對其宣告之刑，以暫
    不執行為適當，併宣告被告甲○○緩刑二年，以啟自新。
三、未查，如附表壹所示之物（均未據扣案），係被告甲○○所有且供本件犯罪所用
    之物，爰均依刑法第三十八條第一項第二款之規定，併宣告沒收之。
據上論斷，應依刑事訴訟法第二百九十九條第一項前段，臺灣地區與大陸地區人民關
係條例第七十九條第一項、第十五條第一款，刑法第十一條前段、第二條第一項前段
、第二十八條、第五十六條、第二百十六條、第二百十四條、第五十五條、修正後第
四十一條第一項前段、第四十七條、第七十四條第一款、第三十八條第一項第二款，
罰金罰鍰提高標準條例第一條前段、第二條，判決如主文。
本案經檢察官李芳瑜到庭執行職務。
中      華      民      國    九十二    年      五      月    二十三    日
                              臺灣臺中地方法院刑事第六庭
              審判長法  官  梁 堯 銘
                                        法  官  莊 深 淵
                                        法  官  洪 堯 讚
右正本證明與原本無異。
如不服本判決，應於判決送達後十日內向本院提出上訴狀，上訴於臺灣高等法院臺中
分院( 須附繕本 )。
                                        書記官
中      華      民      國    九十二    年      五      月    二十三    日
附表壹：（均未扣案）
一、中華民國臺灣地區旅行證二份（旅行證編號：八九入出字第三三六○六九二號、
    九○入出字第三三六一○○五一號）。
二、中華人民共和國福建省福州市公證處結婚公證書一份。
三、財團法人海峽交流基金會出具之「結婚公證書」驗證「證明」一份（八十八年八
    月九日（八八）核字第二四六六二號）。
附錄論罪科刑法條：
臺灣地區與大陸地區人民關係條例第七十九條第一項
違反第十五條第一款規定者，處五年以下有期徒刑、拘役或科或併科新臺幣五十萬元
以下罰金。
臺灣地區與大陸地區人民關係條例第十五條第一款
左列行為不得為之：
一、使大陸地區人民非法進入臺灣地區。
刑法第二百十六條
行使第二百十條至第二百十五條之文書者，依偽造、變造文書或登載不實事項或使登
載不實事項之規定處斷。
刑法第二百十四條
明知為不實之事項，而使公務員登載於職務上所掌之公文書，足以生損害於公眾或他
人者，處三年以下有期徒刑、拘役或五百元以下罰金。


司法院資訊處製作；財團法人民間司法改革基金會備份。
